臺灣士林地方法院行政訴訟判決　
111年度交字第81號
原      告  劉純良  
訴訟代理人  邱政義律師
被      告  臺北市交通事件裁決所
代  表  人  蘇福智  
訴訟代理人  黃郁軒  
上列當事人間交通裁決事件，原告不服被告民國111年2月22日北
市裁催字第22-A1A404579號裁決，提起行政訴訟，本院判決如下
：
    主  文
原處分撤銷。
訴訟費用新臺幣參佰元由被告負擔。被告應給付原告新臺幣參佰
元。
    事實及理由
一、程序事項：本件係因原告不服被告民國111年2月22日北市裁
    催字第22-A1A404579號違反道路交通管理事件裁決書（下稱
    原處分），裁處罰鍰新臺幣（下同）2,000元，並各記違規
    點數1點、3點，而提起行政訴訟，經核屬行政訴訟法第237
    條之1第1項第1款規定之交通裁決事件，爰依同法第237條之
    7規定，不經言詞辯論，逕為判決。
二、爭訟概要：原告駕駛其所有BCZ-8558號自用小客車（下稱系
    爭車輛）於110 年10月13日22時26分許，在臺北市中山區林
    森北路處，因「汽車駕駛人轉彎時，除禁止行人穿越路段外
    ，不暫停讓行人優先通行」、「違反道路交通安全規則肇事
    致人受傷」之違規事實，經臺北市政府警察局交通大隊（下
    稱舉發機關）員警製單舉發，有北市警交字第A1A000000 號
    舉發違反道路交通管理事件通知單可稽（下稱系爭舉發通知
    單，見本院卷第44頁），嗣經被告以原告有前揭違規事實，
    而依道路交通管理處罰條例第48條第2項、第61條第3項規定
    ，以原處分對原告為裁罰，原告於111年3月9日提起本件行
    政訴訟。
三、原告主張：按行政罰法第7條第1項、行政訴訟法第189條第1
    項規定，被告應就裁罰之要件事實，即原告主觀出於故意或
    過失，而駕駛汽車行經行人穿越道有行人穿越時，不暫停讓
    行人優先通過之違規事實，負客觀舉證責任，倘經法院依職
    權調查證據對此待證事實真偽不明仍存有合理懷疑者，即應
    由被告負擔敗訴之風險。依當時路口監視器畫面可知：「事
    發當下，系爭車輛從畫面右下角出現，系爭車輛從農安街右
    轉到林森北路，當時系爭車輛通過劃設於林森北路上斑馬線
    時，車身約三分之一已在斑馬線上，系爭車輛右側人行道上
    並沒有出現任何行人，等到系爭車輛完全轉正到林森北路上
    時，畫面中看到一個穿著短褲的行人突然跑步冒出，出現在
    系爭車輛右後輪位置，跌坐在地上約1至2秒後，立即用右腳
    站起」，從而，原告於該路口轉彎時，是否得見及該名行人
    ，且得知該行人是否已於行人穿越道上為行進之動作，應仍
    認尚存有疑義。綜上就原告是否有原處分所指之「汽車駕駛
    人轉彎時，除禁止行人穿越路段外，不暫停讓行人先行通過
    ，肇事致人受傷」之違規事實與行為，仍有上開合理懷疑，
    依前揭規定及舉證責任分配原則，應將其利益歸於原告，而
    認被告就原告上開違規，尚屬不能證明，應為有利於原告之
    認定等語。並聲明：原處分撤銷。
四、被告答辯：
　㈠依據舉發機關查復違規事實及肇因分析研判如下：有關原告
    於110 年10月13日22時26分駕駛系爭汽車，在臺北市中山區
    林森北路與農安街口，與行人（姜君，即訴外人）發生交通
    事故一案，舉發機關初步肇因分析研判（或違規事實）為：
    「⒈系爭車輛：「轉彎時除禁止行人穿越路段外，不暫停讓
    行人優先通行(依監視錄影資料)」、違反道路交通安全規則
    肇事致人受傷、涉嫌肇事致人受傷逃逸。⒉行人：尚未發現
    肇事因素。」依據現場處理資料及監視錄影畫面顯示，原告
    駕駛系爭車輛沿農安街東向西不詳車道行駛至肇事地點往北
    右轉，右側車身與沿路口北側行人穿越道東向西步行穿越道
    路之行人(姜君)身體撞擊而肇事。依據道路交通管理處罰條
    例第48條第2項規定：「轉彎時除禁止行人穿越路段外，不
    暫停讓行人優先通行。」及另依據道路交通安全規則第103
    條第2項規定：「汽車行經行人穿越道，遇有行人穿越時，
    無論有無交通指揮人員指揮或號誌指示，均應暫停讓行人先
    行通過。」，爰此行人行走在各類行人穿越道鄰近兩側，汽
    車駕駛人仍應暫停讓行人先行通過，原告未依上開規定暫停
    讓行人先行通過因而肇事致對造受傷，舉發機關爰依道路交
    通管理處罰條例第48條第2項暨第61條第3項規定製單舉發。
    此有舉發機關111年1月21日以北市警交大事字第1113010943
    號函在卷可稽。
　㈡本案爭點答辯理由如下：違反行政法上義務之行為非出於故
    意或過失者，不予處罰，為行政罰法第7條第1項所明定，對
    於違反行政法上義務之處罰，以行為人有可非難性及可歸責
    為前提，即行為人主觀上有故意或過失，始予處罰。準此，
    違反行政法上義務之行為，雖非出於故意，而係出於過失，
    仍應予以處罰。按前述道路交通安全規則第103條第2項及道
    路交通管理處罰條例第48條第2 項之規定，可知駕車行經行
    人穿越道時，遇有行人穿越時，無論有無交通指揮人員指揮
    或號誌指示，均應暫停讓行人先行通過。然本件原告駕車至
    行人穿越道，遇行人未暫停讓行人優先通行，已違反上開道
    路交通安全規則，核屬違反行政法上義務之過失。本件原告
    若堅稱自己無過失而對舉發機關事故分析存有疑義，應依法
    定程序（例如申請行車事故鑑定）反駁該事故初步分析之有
    效性，並獲致「原告無肇事責任」之法律效果，始得推翻舉
    發機關就事故初步分析之研判依據。被告實難依原告前開情
    詞，據以撤銷原處分，爰被告依道路交通管理處罰條例第48
    條第2項規定裁處原告罰鍰2,000元，並依同條例第63條第1
    項第1款規定記違規點數1點，另依同條例第61條第3項，記
    違規點數3點，並無違法之情事等語。並聲明：原告之訴駁
    回。
五、本院之判斷：
　㈠按「汽車行近未設行車管制號誌之行人穿越道前，應減速慢
    行。汽車行經行人穿越道，遇有行人穿越時，無論有無交通
    指揮人員指揮或號誌指示，均應暫停讓行人先行通過。汽車
    行經未劃設行人穿越道之交岔路口，遇有行人穿越道路時，
    無論有無交通指揮人員指揮或號誌指示，均應暫停讓行人先
    行通過。」，道路交通安全規則第103條定有明文。另按「
    汽車駕駛人轉彎時，除禁止行人穿越路段外，不暫停讓行人
    優先通行者，處新臺幣一千二百元以上三千六百元以下罰鍰
    。」、「汽車駕駛人，駕駛汽車違反道路交通安全規則、第
    三十三條之管制規則，因而肇事致人受傷者，記違規點數三
    點；致人重傷者，吊扣其駕駛執照三個月至六個月。」，道
    路交通管理處罰條例第48條第2項及第61條第3項第1款亦分
    別定有明文。
　㈡本院當庭勘驗採證影片，其結果為：影片上顯示「林森北路5
    67號旁2021/10/3 22：25：56」，於時間22：25：56～22：2
    6：01，該路段為林森北路與農安街路口東側之畫面，當時
    為雨天，畫面天色昏暗，該路段為雙向各1線道之道路，雙
    向車道間繪設有雙實線區隔。畫面下方路口處繪設有枕木紋
    之行人穿越道線，該路口未有行人行走。於時間22：26：02
    ，系爭車輛出現於畫面中，欲由農安街方向右轉林森北路，
    可見其前輪已位於行人穿越道線上，穿越道線上並未有行人
    。於時間22：26：03，系爭車輛完全位於行人穿越道線上，
    系爭車輛右側出現一名行人，並持續前進。於時間22：26：
    04，系爭車輛即將穿越行人穿越道線，且右側方向燈亮起，
    系爭車輛右後方車身與前進之行人碰撞，行人跌倒，行人跌
    倒後系爭車輛煞車燈亮起，車牌號碼000-0000清晰可見。於
    時間22：26：05，系爭車輛煞車燈熄滅，右側方向燈仍亮起
    。於時間22：26：06，行人跌坐於行人穿越道線上欲站起，
    系爭車輛持續前行。於時間22：26：07，系爭車輛右側方向
    燈熄滅，並持續前進。於時間22：26：08～22：26：12，系
    爭車輛持續前進，行人從穿越道線上站起，並退回畫面外。
    於時間22：26：13～22：26：24，系爭車輛駛離。影片結束
    。
　㈢按行政罰法第7條第1項規定：「違反行政法上義務之行為非
    出於故意或過失者，不予處罰。」，查道路交通管理處罰條
    例第48條第2 項規定之構成要件，課以用路人遵守義務之核
    心，係為汽車駕駛人駕駛汽車為轉彎時，若行經行人穿越道
    遇有行人穿越時，應暫停讓行人先行通過，考其立法理由係
    為確立行人穿越道優先路權之觀念，並讓行人能夠信賴斑馬
    線而設，規範目的則係要求汽車駕駛人將汽車停在行人穿越
    道前等候，禮讓行人優先通過，使行人行走行人穿越道穿越
    馬路時，不必顧慮會有汽車通行，對行人之人身造成危險，
    而非僅在於保障行人的通行權利。是以，倘駕駛人於行經行
    人穿越道時，即應減速接近，並遇行人通過時，應先暫停而
    非搶先行駛。
　㈣依前揭勘驗之結果，原告駕駛系爭車輛行經農安街與林森北
    路路口行人穿越道時，行人穿越道上並未有行人正在行走，
    直至系爭車輛行駛於行人穿越道之位置時，始有行人出現於
    系爭車輛右側之行人穿越道上。雖訴外人即影片中之行人姜
    ○○曾於舉發機關調查筆錄中陳稱：「…那時我是在農安街與
    林森北路口，由農安街（東向西）走行人穿越道要到對面的
    林森北路口，我已經走到行人穿的3分之1處，我發現行人燈
    號不知道是閃燈了還是已變紅燈，我覺得我走到對面路口了
    ，就想往回走，在轉身的時候一台自小客車就在右轉時，擦
    撞到我的左腳，我就直接倒地，倒地之後我就馬上爬起來，
    快走到原來要穿越馬路的地點。…」有舉發機關交通事故調
    查筆錄可稽（見本院卷第89至90頁）。惟於前開勘驗之影片
    中，系爭車輛於該路口轉彎前並未有行人於行人穿越道上通
    行，訴外人所稱其行走於行人穿越道3分之1處，與前揭勘驗
    結果，顯有未合，尚不足採。又依前述證據資料，尚無法據
    以判斷該名行人於系爭車輛轉彎時，即站立於行人穿越道上
    並欲穿越路口，或是否正於行人穿越道上行走等情，則衡諸
    系爭車輛行經行人穿越道時，尚無從據以認定有影響該名行
    人之用路安全，核不該當於「不暫停禮讓行人先行通過」之
    要件。再者，依勘驗結果，無從證明該行人已開始穿越行人
    穿越道，自無從認定原告業已知悉及預見行人之行向暨動態
    ，且該行人係於系爭車輛係於開始右轉彎後始出現於系爭車
    輛之右後方，亦難期待原告於轉彎時得知悉或預見該行人之
    存在，是原告並無因故意或過失而有「不暫停讓行人先行通
    過」之違規事實，是以，原告駕駛系爭車輛於右轉彎時與行
    人擦撞致該行人受傷，亦不該當於「違反道路交通安全規則
    肇事致人受傷」之違規行為。
　㈤末查，原告因本次車禍，雖經告訴人即該行人姜○○提起過失
    傷害及肇事致人傷害逃逸等告訴，惟過失傷害部分業據告訴
    人撤回告訴，而肇事致人傷害逃逸罪部分，亦經臺灣臺北地
    方檢察署檢察官認「本件並無充分證據證明被告對其肇致本
    件交通事故之情已有認識，依罪疑有疑，利於被告原則，自
    無從逕為不利被告之論斷」，而以111年度偵字第10067號不
    起訴處分書為不起訴處分，此經本院依職權調閱該案卷證，
    核閱屬實。是以縱經檢察官於刑事案件偵查中亦查無本件原
    告駕駛系爭車輛於右轉彎前已知悉及預見行人之行向暨動態
    等事證，此亦與本院上開查證結果相符，是原告前揭主張，
    應屬可採。
六、綜上所述，原告於前揭時、地所為之行為，應非屬「汽車駕
    駛人轉彎時，除禁止行人穿越路段外，不暫停讓行人優先通
    行」、「違反道路交通安全規則肇事致人受傷」之違規行為
    ，被告以原處分裁罰，顯有違誤，原告訴請撤銷原處分，為
    有理由，應予准許。
七、本件第一審裁判費為300 元，應由被告負擔，爰確定第一審
    訴訟費用額如主文第2項所示。
中　　華　　民　　國　　111 　年　　9 　　月　　6 　　日
　　　　　　　　　行政訴訟庭　法　官　徐文瑞
上為正本係照原本作成。
如不服本判決，應於判決送達後20日內，向本院提出上訴狀並表
明上訴理由（原判決所違背之法令及其具體內容或依訴訟資料可
認為原判決有違背法令之具體事實），其未載明上訴理由者，應
於提出上訴後 20 日內向本院補提理由書（上訴狀及上訴理由書
均須按他造人數附繕本，如未按期補提上訴理由書，則逕予駁回
上訴），並應繳納上訴裁判費新臺幣 750 元。
中　　華　　民　　國　　111 　年　　9 　　月　　6 　　日
　　　　　　　　　　　　　　　書記官　朱亮彰